臺灣新北地方法院民事裁定
111年度消債清字第102號
聲  請  人  林京伶  
代  理  人  楊朝淵律師
上列當事人因消費者債務清理事件，本院裁定如下：
    主  文
聲請人林京伶自民國111年7月15日上午10時起開始清算程序。
命司法事務官進行本件清算程序。
    理  由
一、按更生方案未依消費者債務清理條例(下稱消債條例)第59條
    、第60條規定可決時，除有同條例第64條規定之情形外，法
    院應以裁定開始清算程序；法院為前項裁定前，應使債權人
    、債務人有陳述意見之機會。消債條例第61條第1項、第2項
    定有明文。次按債務人有薪資、執行業務所得或其他固定收
    入，依其收入及財產狀況，可認更生方案之條件已盡力清償
    者，法院應以裁定認可更生方案。債務人無固定收入，更生
    方案有保證人、提供擔保之人或其他共同負擔債務之人，法
    院認其條件公允者，亦同。消債條例第64條第1項定有明文
    。再按下列情形，視為債務人已盡力清償：一、債務人之財
    產有清算價值者，加計其於更生方案履行期間可處分所得總
    額，扣除自己及依法應受其扶養者所必要生活費用後之餘額
    ，逾十分之九已用於清償。二、債務人之財產無清算價值者
    ，以其於更生方案履行期間可處分所得總額，扣除自己及依
    法應受其扶養者所必要生活費用後之餘額，逾五分之四已用
    於清償。債務人必要生活費用，以最近一年衛生福利部或直
    轄市政府所公告當地區每人每月最低生活費1.2倍定之。消
    債條例第64條之1、第64條之2第1項定有明文。再法院開始
    清算程序之裁定，應載明其年、月、日、時，並即時發生效
    力；法院裁定開始更生或清算程序後，得命司法事務官進行
    更生或清算程序，消債條例第83條第1項、第16條第1項前段
    亦定有明文可參。
二、經查：
  ㈠聲請人前向本院聲請更生，經本院以110年度消債更字第213
    號裁定自民國110年10月13日上午10時起開始更生程序，嗣
    經本院司法事務官以110年度司執消債更字第421號進行更生
    程序。更生程序中，聲請人於110年12月9日具狀陳報更生方
    案、財產及收入狀況報告書到院，記載其每月收入新臺幣（
    下同）25,000元，每月必要支出為20,933元，願提出每月清
    償3,254元，總還款金額為234,288元之更生方案，惟未獲債
    權人可決，經本院司法事務官於110年12月23日函請全體債
    權人就前開更生方案是否同意表示意見，惟台灣人壽保險股
    份有限公司、華南商業銀行股份有限公司、上海商業儲蓄銀
    行股份有限公司、良京實業股份有限公司均表示不同意，是
    前開更生方案未獲可決。本院司法事務官復於111年3月1日
    函請聲請人重新提出更生方案，惟聲請人於111年3月17日重
    提之更生方案，僅將其於更生方案履行期間之收入調高為25
    ,250元，並提出每月清償3,454元，總還款金額為248,688元
    之更生方案，本院司法事務官復於111年3月21日函請全體債
    權人就前開更生方案是否同意表示意見，台灣人壽保險股份
    有限公司、華南商業銀行股份有限公司、上海商業儲蓄銀行
    股份有限公司、良京實業股份有限公司均表示不同意，是聲
    請人之更生方案仍未獲債權人可決，經本院依職權調取110
    年度消債更字第213號、110年度司執消債更字第421號卷宗
    核閱屬實。是聲請人所提之更生方案並未獲債權人會議可決
    ，依前開說明，本件應審究聲請人所提更生方案是否合於消
    債條例第64條第1項所定盡力清償之要件，而得逕予認可。
  ㈡查，聲請人於105年7月29日將其於新光人壽保險股份有限公
    司之保險契約（保單號碼：A3AYF17900、AEBY095450，下稱
    系爭保險契約)變更要保人為第三人林蔡淑惠，應屬有害及
    債權人權利之無償行為，有新光人壽保險股份有限公司110
    年10月27日民事陳報狀在卷可稽(見本院110年度司執消債更
    字第421號卷第52、53頁)。其變更要保人之行為雖已逾消費
    者債務清理條例第20條第5項所定除斥期間，而無從由監督
    人或管理人逕以意思表示撤銷，惟監督人或管理人仍得為債
    權人全體利益提起民法第244條撤銷訴訟（臺灣高等法院暨
    所屬法院110年法律座談會民執類提案第17號研討結論參照
    ），以為回復。此部分之保單解約金價值合計1,307,601元
    ，自應列入聲請人之財產提出於更生方案清償。而聲請人所
    提更生方案，係主張更生方案履行期間每月收入25,250元、
    每月必要支出為20,933元，願提出每月清償3,454元，總還
    款金額為248,688元之更生方案。據此，聲請人上開財產價
    值1,307,601元加計更生方案履行期間收入1,818,000元（計
    算式：25,250元×12月×6年＝1,818,000元），共計3,125,601
    元，扣除其生活必要支出數額1,347,840元（計算式：20,93
    3元×12月×6 年＝1,507,176元），尚餘1,618,425元。依聲請
    人上開所提更生方案之總清償金額248,688元，未達消債條
    例第64條之1 各項所規定之數額即1,456,583元（計算式：1
    ,618,425元×0.9＝1,456,583元，元以下四捨五入），自難認
    其已盡力清償。從而，聲請人所提之更生方案並未有消債條
    例第64條第1 項所規定應逕予認可之情形，自不得認可其更
    生方案。
三、綜上所述，聲請人所提更生方案未能依消債條例第59條、第
    60條規定獲得債權人會議之可決，亦核無符合消債條例第64
    條規定可由法院依職權逕為認可其更生方案之情形，聲請人
    復未表示撤回更生或清算聲請，是本院應依消債條例第61條
    第1項規定，裁定開始清算程序，並命司法事務官進行本件
    清算程序，爰裁定如主文。
中　　華　　民　　國　　111 　年　　7 　　月　　15　　日
                  民事第一庭  法  官 張惠閔
以上為正本係照原本作成。
如不服本裁定，應於裁定送達後10日內以書狀向本院提出抗告，
並繳納抗告費新臺幣1,000 元。
本裁定已於111年7月15日上午10時公告。
中　　華　　民　　國　　111 　年　　7 　　月　　15　　日
                              書記官 林沂㐵